臺灣高等法院臺中分院刑事判決　　　　　　　　　　九十年度上訴字第二一八四號
　　上　訴　人
　　即　被　告　庚○○
　　　　　　　　甲○○
　　　　　　　　戊○○
　　　　　　　　己○○
　　　　　　　　丁○○
　共　　　同
　　選任辯護人　莊明智
右列上訴人等因妨害自由等案件，不服臺灣臺中地方法院中華民國九十年十一月七日
第一審判決（案號：九十年度訴字第一八二二號，起訴案號：臺灣臺中地方法院檢察
署八十九年度偵字第一八四五一號），提起上訴，本院判決如左：
    主  　文
上訴駁回。
    事  　實
一、庚○○與乙○○分別擔任音群實業股份有限公司（以下簡稱音群公司）之董事長
    及總經理職務。因音群公司經營不善，庚○○與乙○○為釐清音群公司之債權債
    務糾紛，雙方於民國（下同）八十九年五月二十三日達成協議，需於十日內完成
    公司債權債務之對帳工作。庚○○於八十九年五月二十三日下午十時三十分許，
    與己○○及王筱男一起前往乙○○位於臺中縣太平市○○路一六二巷二一弄四三
    號住處，庚○○進入乙○○住處後，竟基於普通傷害之故意，出手毆打乙○○，
    經己○○及王筱男阻止後始停手，致乙○○受有左頸、左手肘、左膝鈍傷合併肌
    腱炎等傷害。
二、乙○○於八十九年五月三十一日（原審誤為八十九年十月三十一日）上午十時許
    ，前往位於臺中市○○區○路十九號三樓之溪泉電器工廠股份有限公司（以下簡
    稱溪泉公司），欲將音群公司對帳之票據等物，委由丁○○轉交與庚○○，經丁○○拒絕後，乙○○即離去。嗣於同日上午十時三十分許，乙○○再返回溪泉公
    司內，丁○○遂將乙○○帶至公司內二樓之辦公室，俟己○○進入辦公室後，乙○○表明欲將對帳資料請己○○及丁○○代為轉交與庚○○，經二人拒絕後，乙○○欲離去溪泉公司時，丁○○及己○○竟基於妨害乙○○行動自由之犯意聯絡
    ，由己○○拉住乙○○，阻止乙○○離去，丁○○則將該辦公室內之小門上鎖，
    甲○○隨後自丁○○所控制之門進入後，亦與丁○○、己○○基於妨害乙○○行
    動自由之犯意聯絡，與丁○○一同擋住該門，戊○○旋自另一門口進入該辦公室
    ，亦與丁○○、己○○、甲○○等人基於妨害乙○○行動自由之犯意聯絡，守住
    該門口阻止讓乙○○離去，經乙○○多番掙扎後，始由丁○○與甲○○看守之該
    辦公室門口逃離。戊○○並於事後委請不知情之堆高機司機徐志宏將乙○○駕駛
    至溪泉公司之車號Ｂ五─五二六九號自小客車，自該公司大門口移入公司內。
三、案經告訴人乙○○訴由臺灣臺中地方法院檢察署檢察官偵查起訴。
    理 　 由
一、訊據上訴人即被告（以下簡稱被告）庚○○對於右揭傷害被害人乙○○（以下簡
    稱被害人）之事實坦承不諱，經核與被害人指訴之情節，及證人王筱男於偵查時
    之證述相符，並有國軍臺中總醫院附設民眾診療服務處診斷證明書一份在卷可稽
    ，此部分事證已臻明確，被告庚○○傷害之犯行堪以認定。
二、訊據被告甲○○、戊○○、己○○、丁○○均矢口否認有妨害自由之犯行，被告
    甲○○於警訊、原審審理時辯稱：當日見丁○○與乙○○進入辦公室內，講話音
    量很大，伊進入查看後，見乙○○似欲跳樓，己○○拉住乙○○阻止他跳樓，之
    後乙○○即衝向伊，伊以為乙○○欲撞牆，即拉住他，結果拉到他的皮包，皮包
    掉下來，乙○○拿了兩本帳本即奪門而出，伊未與丁○○擋住門口，阻止乙○○
    離開云云（見他字卷第九五頁、原審卷第二八頁）；被告戊○○於警訊、原審審
    理時辯稱：伊之職責是維持公司秩序，當天伊上二樓聽到總經理辦公室內有吵雜
    聲，進入查看時，發現乙○○很激動欲跳樓，甲○○及己○○阻止其跳樓，伊並
    未守住門口，伊是最後進入辦公室，根本不知發生何事云云（見他字卷第九七頁
    背面、原審卷第二八頁）；被告己○○於警訊、原審審理時辯稱：八十九年五月
    三十一日乙○○到公司後，拿存摺影本叫伊簽名，因伊不是音群公司員工，遂請
    乙○○稍候，但乙○○急著離去，即欲自窗戶跳下，伊急忙將他拉住云云（見他
    字卷第九三頁、原審卷第二八頁）；被告丁○○於警訊、原審審理時辯稱：因乙○○與庚○○有債務糾紛，要在該辦公室對音群公司的帳，伊乃順手將門的喇叭
    鎖按上，請乙○○等庚○○回來，但乙○○急欲離去，並有開窗戶之動作，己○○拉住他不讓他跳下，乙○○即奪門而出云云（見他字卷第九九頁背面、原審卷
    第二九頁）。經查，被害人於八十九年五月三十一日，將資料交給被告丁○○後
    ，被告己○○、丁○○、甲○○、戊○○先後進入辦公室阻止被害人離去，被害
    人奪門而出，己○○在後面追趕，致無法將車開走及被害人因先前曾被庚○○毆
    打，心中畏懼而打開窗戶欲自二樓跳下之情節，業據被害人於偵查、原審及本院
    審理時指述歷歷（見他字卷第一○七頁背面、原審卷第二八、二九頁及本院卷第
    三四、三五頁），證人即堆高車司機徐志宏於偵查時證稱：溪泉公司與伊公司之
    人聯絡，公司派伊開堆高機至溪泉公司，將停放在大門旁之黑色裕隆轎車移開，
    該車輛停放於大門邊，並未擋住大門，伊有詢問為何移車，溪泉公司人員戊○○
  回答因車主在國外，請伊將車移到工廠內云云（見他字卷第一九三頁背面），則
    被告戊○○明知該車係告訴人開至溪泉公司，竟向證人徐志宏謊稱車主人在國外
    ，且該車停放處所未擋住溪泉公司大門，並不因此妨害車輛進出，倘非掩飾其犯
    行，何以急欲將被害人駕駛之車輛移入公司內？另溪泉公司二樓辦公室窗戶下緣
    ，距離地面約有六百零四公分，有檢察官至現場勘驗之筆錄一份在卷可參（見他
    字卷第二二○頁），倘被告甲○○等四人未妨害被害人之行動自由，其自可逕由
    大門從容駕車離去，焉有甘冒受傷之險自六公尺餘高處跳樓，並於倉皇離去之際
    留下其攜帶之手提包及駕駛之車輛於現場之理。且參以被告甲○○等四人於警訊
    及原審審理時亦分別供承被告己○○、甲○○有拉住被害人，被告丁○○有按上
    門的喇叭鎖，被告戊○○有向證人徐志宏謊稱車主在國外，並要其將被害人之車
    移到工廠等情，已如上述，若被害人未受被告甲○○等四人拉住、按門鎖及要求
    他人移車等非法方法控制其行動自由，被害人自無撞牆、欲開窗戶跳樓逃逸之理
    。被告甲○○等四人於原審及本院審理時辯稱，彼等並無妨害被害人行動自由，
    係被害人自行跳樓云云，顯與常情不符，均係畏罪卸責之詞，不足採信。此部分
    事證已臻明確，被告甲○○等四人之犯行亦堪認定。
三、核被告庚○○所為，係犯刑法第二百七十七條第一項之傷害罪。被告甲○○、戊○○、己○○、丁○○四人，均係犯刑法第三百零二條第一項之妨害自由罪。被
    告甲○○、戊○○、己○○、丁○○等四人有犯意聯絡及行為分擔，均為共同正
    犯。
四、原審因適用刑法二十八條、第二百七十七條第一項、第三百零二條第一項、第二
    條第一項前段、修正後刑法第四十一條第一項（漏引前段應予補正），罰金罰鍰
    提高標準條例第一條前段、第二條，審酌被告庚○○犯罪之動機係因一時氣憤，
    犯罪所生之危害尚非重大，犯罪後坦承犯行，態度良好；而被告甲○○、戊○○
    、己○○、丁○○等四人僅因細故即合力妨害被害人行動自由，致被害人心中所
    受恐懼非輕，且犯罪後猶設詞狡飾，顯無悔意等一切情狀，分別量處被告庚○○
    有期徒刑三月，被告甲○○、戊○○、己○○、丁○○各有期徒刑五月，併說明
    刑法第四十一條第一項前段業於九十年一月十日公布修正為：「犯最重本刑為五
    年以下有期徒刑以下之刑之罪，而受六月以下有期徒刑或拘役之宣告，因身體、
    教育、職業或家庭之關係，執行顯有困難者，得以一元以上三元以下折算一日，
    易科罰金。」，並於同月十二日生效，與修正前刑法第四十一條比較結果，新法
    較有利於行為人，依刑法第二條第一項前段之規定：「行為後法律有變更者，適
    用裁判時之法律。」，本件所處之刑合於上開規定，均併予諭知易科罰金之折算
    標準，經核認事用法，均無違誤，量刑亦稱妥適，被告庚○○上訴意旨，以量刑
    過重指摘原判決不當及被告甲○○、戊○○、己○○、丁○○上訴意旨，仍執前
    詞，否認犯罪，指摘原判決不當，均無理由，應予駁回。
五、據上論斷，應依刑事訴訟法第三百六十八條，判決如主文。
本案經檢察官丙○○到庭執行職務。
中      華      民      國　    九十一   年    　 一      月     三十   日
                                  臺灣高等法院臺中分院刑事第一庭
                                        審判長法  官　陳　紀　綱
                                              法  官　方　艤  駐
                                              法　官　陳　登　源
右正本證明與原本無異。
「庚○○部分不得上訴，
  餘得上訴」
如不服本判決應於收受送達後十日內向本院提出上訴書狀，其未敘述上訴之理由者並
得於提起上訴後十日內向本院補提理由書（均須按他造當事人之人數附繕本）。
                                              書記官  林  桂  鳳
中      華      民      國　    九十一   年    　 一      月    三十一  日
附錄論罪科刑主要法條
刑法第二百七十七條第一項：
傷害人之身體或健康者，處三年以下有期徒刑、拘役或一千元以下罰金。
刑法第三百零二條第一項：
私行拘禁或以其他非法方法，剝奪人之行動自由者，處五年以下有期徒刑、拘役或三
百元以下罰金。
                                                                        Ｉ
